臺灣臺北地方法院刑事判決　　　　　　　 95年度易字第594號
公　訴　人　臺灣臺北地方法院檢察署檢察官
被　　　告　乙○○原名張明燦.
被　　　告　丙○○原名陸美余.
共　　　同
選任辯護人　吳妙白律師
上列被告因偽造文書案件，經檢察官提起公訴（九十四年度偵字
第七四０九號），及移送併案審理（九十五年度偵字第二四五七
七號）本院判決如下：
    主  文
乙○○、丙○○均無罪。
    理  由
一、公訴意旨略以：被告乙○○、丙○○二人為昇普來股份有限
    公司（設臺北市○○區○○街一四七巷五號八樓，下稱昇普
    來公司）實際負責人，共同基於偽造文書之犯意聯絡，明知
    昇普來公司創始股東丁○○並未同意將其所有之昇普來公司
    股權轉讓予丙○○，竟分別於民國九十一年一月八日、九十
    三年四月七日，擅自將丁○○持有之一千四百九十八股該公
    司股權，分成二次移轉予丙○○，使丁○○之持股由一千五
    百股減少為五股，再減少為二股，並前往臺北市政府建設局
    辦理公司股權變更登記，使不知情之公務員將上開不實事項
    登載於職務上掌管之股份有限公司變更登記表上，足以生損
    害於丁○○及主管機關對於公司管理之正確性。案經丁○○
    訴由臺灣臺北地方法院檢察署檢察官偵查起訴，因認被告二
    人共同涉犯刑法第二百十四條使公務員登載不實罪嫌。
二、按犯罪事實應依證據認定之，無證據不得認定其犯罪事實；
    又不能證明被告犯罪者，應諭知無罪之判決，刑事訴訟法第
    一百五十四條第二項、第三百零一條第一項分別定有明文。
    次按刑事訴訟法上所謂認定犯罪事實之證據，係指足以認定
    被告確有犯罪行為之積極證據而言，該項證據自須適合於被
    告犯罪事實之認定，始得採為斷罪資料。且認定不利於被告
    之事實，須依積極證據，苟積極證據不足為不利於被告事實
    之認定時，即應為有利於被告之認定，更不必有何有利之證
    據。如未能發現相當證據，或證據不足以證明，自不能以推
    測或擬制之方法，以為裁判之基礎。又刑事訴訟上證明之資
    料，無論其為直接或間接證據，均須達於通常一般之人均不
    致有所懷疑，而得確信其為真實之程度，始得據為有罪之認
    定，若其關於被告是否犯罪之證明未能達此程度，而有合理
    性懷疑之存在，致使無從形成有罪之確信，即不得遽為不利
    被告之認定，此分別有最高法院二十九年上字第三一０五號
    、三十年上字第八一六號、四十年臺上字第八六號、七十六
    年臺上字第四九八六號判例可資參照。
三、公訴人認被告二人涉犯上開罪嫌，係以：被告乙○○、丙○○之供述、告訴人丁○○之指訴、證人甲○○之證言、昇普
    來公司登記事項卡、變更登記表等，為其依據。訊據被告二
    人均堅決否認犯行，辯稱：關於昇普來公司股權，被告丙○○係被告張明燦之登記名義人、告訴人丁○○則係甲○○之
    登記名義人。前因甲○○向張明燦表示，告訴人有債務問題
    ，欲將告訴人丁○○名下昇普來公司股權借名登記於被告丙○○名下，經被告丙○○同意，被告張明燦方為變更登記，
    並非擅自為之等語。
四、經查：昇普來公司於七十五年十一月間向經濟部辦理設立登
    記，當時董事長為被告乙○○，持有股數五千九百九十五股
    ，被告丙○○、告訴人丁○○均為董事，持有股數各一千五
    百股，甲○○為監察人，持有股數五千九百九十五股。嗣昇
    普來公司於九十年十二月二十一日向臺北市政府辦理變更登
    記，將股東持有股份變動為：被告乙○○減為一百股、告訴
    人丁○○減為五股、被告丙○○增為八千八百九十股；又於
    九十三年四月六日向臺北市政府辦理股東持股變更登記，將
    告訴人丁○○持股減至二股，丙○○增至二萬四千九百八十
    四股（告訴人丁○○主張變更登記表誤載，實係一萬四千九
    百八十四股）等情，此有昇普來公司章程、發起人會議記錄
    、變更登記申請書、股東名簿、昇普來公司變更登記事項表
    附於昇普來公司登記卷宗可稽，可以採認。而上開股權變動
    登記係被告乙○○向主管機關臺北市政府申請辦理等情，亦
    為被告乙○○所不否認，公訴人認被告二人涉犯上開罪嫌，
    固非全然無據。
五、惟查：
  (一)告訴人丁○○於偵查中陳稱：被告二人與告訴人丁○○的出
    資均係由中國打字機公司出資，中國打字機負責人是甲○○
    等語（偵卷第八頁），而告訴人丁○○與甲○○原係夫妻等
    情，為告訴人丁○○所不否認。另參以證人甲○○於偵查中
    證稱：我是乙○○的哥哥。昇普來公司的出資是我們與日本
    人合資各一半，我、丁○○、乙○○、丙○○是在臺灣的股
    東，出資全部由中國打字機公司出資，我與張明燦一人一半
    ，登記在丁○○的部分即是要給他的。…我是中國打字機公
    司的負責人等語（偵卷第四十頁）。核與被告乙○○偵查中
    辯稱：中國打字機公司出資給昇普來公司是我們兄弟各登記
    一半等情（偵卷第四一頁），大致相符，可知昇普來公司登
    記於甲○○、告訴人丁○○、被告二人名下之股份，均係由
    中國打字機公司出資，約定甲○○、被告乙○○各半，而被
    告丙○○與告訴人丁○○並未實際出資。證人甲○○雖證稱
    ：登記在丁○○的部分就是要給丁○○等語如前，惟其情縱
    使屬實，亦屬甲○○與告訴人丁○○夫妻間之內部約定，且
    無證據證明甲○○於昇普來公司成立當時曾對外公示其夫妻
    間上開贈與關係，又證人甲○○既證稱：（昇普來公司）全
    部由中國打字機公司出資，我與張明燦一人一半等語如前。
    足見被告辯稱：告訴人丁○○名下之昇普來公司股份係屬甲○○所有等語，與被告二人主觀認知相符。
  (二)依九十年十一月十二日修正前公司法第一百二十八條第一項
    規定，股份有限公司需有七人以上為發起人，是以在公司法
    該條規定修正前，社會上實際出資之人另覓親友數人擔任股
    份登記名義人，湊足七人成立股份有限公司以符合公司法規
    定之情形，亦所在多有。況參以證人甲○○同次偵查中證稱
    ：「（丁○○的股份你可以處理否？）可以，但沒有書面字
    據，他是我太太」等語（偵卷第一０八頁），堪認告訴人丁○○之股東權利均由證人甲○○代行。綜上各情，被告二人
    依上述客觀情事，主觀上認為告訴人丁○○係甲○○昇普來
    公司股份之登記名義人等情，堪予採信。
  (三)證人甲○○於九十三年四月六日與乙○○簽署協議書一紙，
    內載「本人甲○○於昇普來股份有限公司所持股份五九九四
    股，委任張明燦依臺灣臺北地方法院公證處授權書…號，暫
    轉登記於陸美瑜…名下，本人可要求張明燦隨時取回所有全
    部股權」等語，有該協議書附卷可參（偵卷第九九頁），證
    人甲○○於九十四年九月八日偵查中證稱：「（九十三年四
    月間張明燦有提出一張授權書內載陸美余名下股份是張明燦
    所有等語要你簽名？）有的，且我也簽名，是因為我的股份
    有可能因為欠稅被查封才簽名的」、「（為何陸美余的股份
    找你簽授權書？）其內有寫明股份是我的，且我有公證」等
    語（偵卷第一０八頁，證人甲○○主張：係因被告乙○○表
    示中國打字機公司欠稅，甲○○係中國打字機公司負責人，
    所持有昇普來公司股票有遭查封之虞，故暫登記於被告丙○○名下等情。另參證人甲○○九十四年六月十三日刑事說明
    狀）。且被告乙○○於九十三年四月六日向臺北市政府辦理
    昇普來公司股東持股變更登記，將告訴人之持股由五股變更
    至二股，所提出於臺北市政府之「董事監察人持股變更登記
    報備申請書」（偵卷第十五頁）係由甲○○自行書寫等情，
    經證人甲○○偵查中證稱：申請書是我寫的，我寫這張時是
    因為乙○○告訴我名下股份會被查封…等語（偵卷第四一頁
    ），則甲○○確曾同意將名下昇普來公司股份移轉登記至被
    告丙○○名下，且參與辦理等情，至為明確。
  (四)被告提出「授權確認書」一紙，內載：「實際屬甲○○所有
    之昇普來股份有限公司股票七四九０股而登記於甲○○及張
    丁○○（丁○○）兩人名義下之股票，茲因兩人名義均恐有
    遭其他債權人假扣押、查封、拍賣等處分之虞而導致甲○○
    及昇普來股份有限公司營運商務受損，經甲○○、陸美瑜兩
    人互相同意之下，將上述股票暫時分別分次轉登記於陸美瑜
    個人名下，陸美瑜則保證隨時應甲○○之要求轉登記歸還，
    原則上甲○○名義保留一股及張丁○○保留五股以下之股票
    登記，並經公司負責人張明燦原則同意協助辦理，陸美瑜保
    證絕不逾越保管本份。本書一式三份由甲○○、陸美瑜及公
    司法定負責人張明燦各自妥善保管，絕不得外洩，由甲○○
    、陸美瑜及公司負責人張明燦簽字後即刻生效，並應向所轄
    單位登記。立書人甲○○、陸美瑜、昇普來股份有限公司張
    明燦、中華民國九十年九月…」等語（偵卷第十四、四四頁
    ），被告乙○○據此辯稱：該授權確認書交由甲○○用印尚
    未返還等語。證人甲○○於九十四年六月七日偵查中證稱：
    授權確認書是九十三年底乙○○拿給我的資料，我沒有同意
    乙○○這樣做，我才沒有蓋章。丁○○登記的股份由一千五
    百股變更為二股我完全不知道等語（偵卷第四一頁）。經查
    ：證人甲○○曾參與昇普來公司九十三年四月六日向臺北市
    政府辦理股權登記之事，業經認定如前，而該次申辦內容，
    告訴人丁○○股份減少，被告丙○○股份增加等情，亦如前
    述，則證人甲○○是否全不知情？已有可疑。次查，證人甲○○關於是否能處分告訴人丁○○名下股份一節，甲○○先
    於九十四年六月七日偵查中供稱：登記在丁○○的部分即是
    要給他的等語（偵卷第四十頁）。九十四年九月八日偵查中
    稱：丁○○的股份我可以處理，但沒有書面字據等語（偵卷
    第一０八頁）。嗣告訴人丁○○於九十四年十月五日偵查中
    陳稱：「（昇普來的股份是否甲○○全權幫你處理？）不是
    」等語（偵卷第一二七頁），證人甲○○旋於該次偵查中改
    稱：「（你是否說丁○○的股份你有權處理？）我是說家族
    出資的，登記何人的股份即是該個人的」等語（偵卷第一二
    七頁）。證人甲○○之證言，是否附和告訴人丁○○說詞，
    實值懷疑。再參以本案始於告訴人丁○○於九十三年九月三
    日對於被告二人提出刑事告訴，證人甲○○則於九十四年六
    月七日首次以證人身分於偵查中出庭作證。嗣甲○○於九十
    四年六月十三日向臺灣臺北地方法院檢察署提出「刑事說明
    狀」，內容略以：被告張明燦擔任昇普來公司董事長，未曾
    召開股東會，且私自將昇普來公司位於龍潭鄉之土地過戶予
    丙○○，或設定抵押，私自與建商訂定合建契約，侵害股東
    權益等情（偵卷第七二至九九頁）。甲○○嗣於九十四年十
    月五日偵查中向被告二人提出背信罪刑事告訴，嗣並於同月
    十四日委任柴健華律師（亦為丁○○偵查中之告訴代理人）
    ，由告訴代理人代理伊與告訴人丁○○共同具狀聲請對於被
    告二人限制住居（偵卷第一三三至一三五頁）等情，此觀之
    偵查卷宗甚明。可知證人甲○○與告訴人丁○○，認被告二
    人關於昇普來公司股份、財產及經營情事，涉犯偽造文書、
    背信等罪嫌而先後對於被告二人提出刑事告訴。再衡之告訴
    人丁○○於本案主張昇普來公司股份屬於自己所有而非僅甲○○之登記名義人，則倘甲○○確有授權被告二人將告訴人
    名下昇普來公司股份移轉登記予被告丙○○，甲○○即有受
    刑事訴追之危險。尚難期證人甲○○關於告訴人丁○○股份
    變更之事，為有利於被告二人之證言。從而，證人甲○○前
    開證稱：對於丁○○股份變更之事全不知情云云，即不能逕
    予採認，作為不利被告二人之認定。
  (五)況被告二人對於現登記於被告丙○○名下之昇普來公司股份
    ，其中一千四百九十八股（由告訴人丁○○股份減少而來之
    部分）係屬甲○○所有等情，自始均不否認，被告乙○○辯
    稱：因甲○○欠伊錢，如還清即返還股份等情（偵卷第一二
    七頁），被告二人並未主張係該部分股權之實際所有人，則
    亦難遽認為被告二人關於告訴人丁○○股份移轉之事，有何
    不法犯意。
  (六)綜上所述，被告二人雖未能提出積極證據證明告訴人丁○○
    或甲○○確有授權將告訴人丁○○名下之昇普來公司股份移
    轉登記予被告丙○○，惟被告既不負自證無罪之義務，而依
    公訴人所提出之證據，尚不足以使本院產生被告二人有罪之
    確切心證，不能證明被告犯罪，應諭知被告二人無罪之判決
    。
六、移送併辦部分：臺灣臺北地方法院檢察署九十五年度偵字第
    二四五七七號併辦意旨略以：被告乙○○、丙○○二人為昇
    普來公司實際負責人，共同基於偽造文書之概括犯意聯絡，
    明知昇普來公司與丙○○並無買賣土地之真意，仍於九十二
    年五月十五日，由昇普來公司負責人乙○○為出賣人，將公
    司名下桃園縣龍潭鄉○○○段地號三三六之九土地，以買賣
    名義移轉登記於丙○○名下，又於九十四年一月十九日，由
    昇普來公司負責人張明燦為出賣人，將公司名下桃園縣龍潭
    鄉○○○段地號三三五之五四、三三五之九五、三三五之一
    四三、三三五之一三八、三三六之四、三三六之五、三三六
    之七、三三六之八、三三六之十一、三三六之五一等十一筆
    土地，以買賣名義移轉登記於陸美余名下，並均前往桃園縣
    大溪地政事務所辦理土地移轉登記，使不知情之公務員將上
    開不實事項登載於職務上所掌之土地登記謄本，足生損害於
    主管機關對於土地管理之正確性，因認被告二人共犯刑法第
    二百十四條之使公務員登載不實罪嫌。查本案起訴部分業經
    諭知被告二人無罪判決如前，則檢察官併辦意旨所指罪嫌，
    本院無從併予審理，應退還檢察官另為適法處理。
據上論斷，應依刑事訴訟法第三百零一條第一項前段，判決如主
文。
本案經檢察官郭昭吟到庭執行職務
中　　華　　民　　國　九十六　年　　七　　月　二十六　日
　　　　　　　　　刑事第五庭  審判長法　官　黃程暉
                                    法  官  賴秀蘭
                                    法  官  高偉文
以上正本證明與原本無異。
如不服本判決，應於判決送達後十日內向本院提出上訴狀（應抄
附繕本）。告訴人或被害人如對於本判決不服者，應具備理由請
求檢察官上訴，其上訴期間之計算係以檢察官收受判決正本之日
期為準。
　　　　　　　　　　　　　　　    　書記官　張華瓊
中　　華　　民　　國　九十六　年　　七　　月　二十六　日
